臺灣高等法院交通事件裁定　　　　　　100年度交抗字第775號
抗　告　人
即受處分人　簡敏芳
送達代收人　王水木
上列抗告人因違反道路交通管理處罰條例案件，不服臺灣士林地
方法院，中華民國100年6月3 日裁定（100年度交聲字第412號）
，提起抗告，本院裁定如下：
    主  文
抗告駁回。
    理  由
一、原裁定以：
(一)處分意旨略以：異議人即受處分人簡敏芳所有車牌號碼8618
    -DP號自用一般小客車，於99年12月12日9時23分，行經臺北
    市○○路○ 段週邊（往北），因未依規定速限行駛，經雷達
    感應測速儀器測得行車時速為61公里，已逾該路段最高速限
    時速50公里，為警掣單逕行舉發「汽車駕駛人行車速度，超
    過規定最高時速11公里未滿20公里」之違規，受處分人於舉
    發通知單上所載應到案日期（即100年1月28日）前之100年1
    月10日向原舉發機關提出申訴，經原舉發機關函覆後，受處
    分人復於同年03月21日向原處分機關陳述意見，經原處分機
    關函詢舉發機關後，仍認舉發違規事實明確，爰依道路交通
    管理處罰條例第40條及違反道路交通管理事件統一裁罰基準
    表等規定，裁處受處分人1,600元罰鍰，併記違規點數1點。
    聲明異議意旨略以：本件以放大鏡檢視舉發照片，發現車內
    是無人狀態，可證明車號8618-DP 號車輛是靜止狀態，不可
    能有超速情事，且舉發照片有一部機車疑似超速，車牌無法
    辨識，填單警員並非現場告發，故可能有誤判之情形，爰依
    法聲明異議，請求撤銷原處分等語。
(二)經查，受處分人所有車牌號碼8618-DP 號自用一般小客車，
    於前揭時間行經上開地點，以時速61公里之速度超速行駛，
    因超過規定最高時速11公里，經警以科學儀器拍照取得證據
    ，並以受處分人即自用一般小客車所有人為被通知人製單逕
    行舉發，受處分人於聲明異議狀及證人即實際駕駛人王水木
    於法院調查中均不否認該自小客車確於上開時間行經該前開
    地點之事實（原審卷38頁），而證人王水木先以代理人身分
    於法院調查中陳稱雖實際駕駛人為其本人，然就本件聲明異
    議並不主張歸責實際駕駛人，僅爭執前開違規事由等詞（見
    原審卷04、38頁），另有臺北市政府警察局中山分局99年12
    月27日北市警交大字第AC0000000 號違反道路交通管理事件
    通知單暨所附舉發彩色照片在卷可稽（原審卷6頁）。
(三)本件違規地點所設置為固定式雷達測速儀器，測速照相原理
    係以發射雷達波，依都卜勒原理，由折回雷達波頻率之變化
    偵測車速，當行駛中車輛進入雷達感應區內，如偵測車速逾
    設定時速，即自動鎖定並拍照，未發生前方車輛超速違規而
    後方正常車速行駛之車輛被誤拍之情事；本件採證違規係測
    量儀器由左側向右以45度雷達感應採證，依儀器公司之測量
    表說明，將測量表放置於相片上方，A、B兩線穿過相片下層
    內角，測量表上之點狀虛線與照片底部內緣平行，遭採證車
    速之車輛後側（尾部）即顯示於線條陰影區域內，另前方行
    駛中車輛未在雷達感應陰影區域內，與本件並無關聯；本件
    採證之雷達測速照相設備（主機器號：804-309/060016號）
    於99年07月19日檢定合格，並核發合格證書，有效期間自99
    年07月19日至100年7月31日止，有臺北市政府警察局士林分
    局100年5月16日北市警士分交字第10031142 100號函暨所檢
    附去向車左判斷表、經濟部標準檢驗局雷達測速儀檢定合格
    證書等在卷可證，且與本件違規事實同一違規日期即99年12
    月12日，在同一違規地點，經同一雷達測速儀器拍得有超速
    之違規情形車輛，除本件車輛外，尚另有其他4 輛汽機車，
    亦有前開函文所併附之其他車輛違規超速舉發照片4 張可參
    （原審卷32、34頁），是應可排除測速儀器失準致誤為舉發
    之可能性，是受處分人之違規事證，應甚明確，洵堪認定。
(四)證人王水木雖證稱舉發當時車內無人，其當時下車至路旁之
    電話亭打電話給其太太，時間大約是1、2分鐘左右，故舉發
    照片所拍攝到之車輛應屬靜止之狀態；且違規地點之前為三
    線道，還有路邊停車，若依照片所顯示位置行駛且快速經過
    ，亦會因在第四線道外側過於靠路邊而撞到路邊停車之車輛
    ，顯見當時車輛並非行進中，其當時只是沒有將車輛百分之
    百停靠路邊而已等語（原審卷38頁至39頁）。惟查，該路段
    於違規地點前為四線車道，並有一慢車道，四線車道之每車
    道路幅均為3.1 公尺，而違規地點因位於學校前方，故取消
    慢車道之劃設，最外側車道路幅則擴大為6.6 公尺，有前開
    士林分局函所附違規地點及前方路段照片2 張可憑（原審卷
    30頁），是縱使受處分人從違規地點前方行駛第四線車道直
    行至違規地點，因違規地點之路幅擴大共有6.6 公尺，應無
    可能有如證人王水木所稱若靠外線道行駛會有撞到路邊停車
    車輛之情事。況依舉發照片所示，受處分人所有車輛在車道
    上之位置，不僅未停靠路邊，相較於前方路旁所停放車輛，
    其與路緣間距離實在過大，且其前、後、旁邊並無其他車輛
    停放致其無法靠邊停放之情形，有前開舉發照片可參，依一
    般常理判斷推論，在路旁無其他車輛停放、阻擋之情形下，
    一般人應不至於將車輛暫停放在距離路緣甚遠車道上即下車
    打電話，是證人前開證述內容實與常情相違，難認可採。
(五)證人王水木又稱因當天未攜帶行動電話，因路旁有公用電話
    ，所以下車打公用電話給其妻，其妻也沒帶行動電話，所以
    雖然撥了電話，但是沒開機而未接通等詞（原審卷39頁），
    而因電話未開機，故通聯紀錄上不會顯示此通聯情形，亦有
    原審法院100年5月18日公務電話紀錄可參，是亦無從調取通
    聯紀錄以佐證人王水木上開證詞之真實性。證人又指以放大
    鏡檢視即可發現舉發照片上所顯示車內情形，駕駛座上並無
    任何人云云，然經放大該舉發照片顯示，該車輛駕駛座車窗
    玻璃緊閉，因車窗玻璃貼有隔熱紙，且因日照強烈有反光之
    情形，故從放大照片上亦無法得出如聲明異議意旨所指及證
    人王水木所稱可確認車內無人之情形，難認受處分人所辯，
    及證人王水木所稱之情為真實。綜上，受處分人前開車輛確
    有於前揭時間、地點，行車速度超過規定之最高速限未滿20
    公里之違規行為。從而，原處分機關依道路交通管理處罰條
    例第40條規定，裁處受處分人罰鍰1600元，並依同條例第63
    條第1項第1款，記違規點數1 點，並無不當，駁回本件異議
    。核無不合。
二、按行車速度，依標誌或標線之規定，道路交通安全規則第93
    條第1 項前段，定有明文。次按，汽車駕駛人，行車速度，
    超過規定之最高時速，或低於規定之最低時速，除有第43條
    第1項第2款情形外，處新臺幣（下同）1,200元以上2,400元
    以下罰鍰，並記違規點數1 點，道路交通管理處罰條例第40
    條、第63條第1項第1款，分別定有明文。
三、抗告意旨略以：代理人在法院請法官以放大鏡看照片，法官
    承認可以看到車內方向盤，卻在裁定書認為無法得知車內無
    人，有前後矛盾情形。法院可向警察局調取底片，在燈光下
    可以清楚證明車內無人。代理人於100年1月底至警察局二樓
    辦公室親自說明，開單警員請假，有一位女警察以放大鏡看
    照片，也同意車內無人狀態，但女警表示要由開單警員決定
    罰單是否撤銷云云。經查：
(一)受處分人簡敏芳所有車牌號碼86 18-DP號自用一般小客車，
    於99年12月12日9時23分，行經臺北市○○路○段週邊（往北
    ），因未依規定速限行駛，經雷達感應測速儀器測得行車時
    速為61公里，已逾該路段最高速限時速50公里，為警掣單逕
    行舉發「汽車駕駛人行車速度，超過規定最高時速11公里未
    滿20公里」違規等情，有舉發單及相片在卷可稽，受處分人
    於聲明異議狀及證人即實際駕駛人王水木於法院調查中均不
    否認該自小客車確於上開時間行經該前開地點之事實（原審
    卷38頁），此情事即堪認定。
(二)原審先說明：本件違規地點所設置為固定式雷達測速儀器，
    測速照相原理係以發射雷達波，依都卜勒原理，由折回雷達
    波頻率之變化偵測車速，當行駛中車輛進入雷達感應區內，
    如偵測車速逾設定時速，即自動鎖定並拍照，未發生前方車
    輛超速違規而後方正常車速行駛之車輛被誤拍之情事；本件
    採證違規係測量儀器由左側向右以45度雷達感應採證，依儀
    器公司之測量表說明，將測量表放置於相片上方，A、B兩線
    穿過相片下層內角，測量表上之點狀虛線與照片底部內緣平
    行，遭採證車速之車輛後側（尾部）即顯示於線條陰影區域
    內，另前方行駛中車輛未在雷達感應陰影區域內，與本件並
    無關聯。另認，本件採證之雷達測速照相設備於99年07月19
    日檢定合格，並核發合格證書，有效期間自99年07月19日至
    100年7月31日止等情，有臺北市政府警察局士林分局100年5
    月16日北市警士分交字第10031142 100號函暨所檢附去向車
    左判斷表、經濟部標準檢驗局雷達測速儀檢定合格證書在卷
    可稽，是本件取締應無誤判情節，亦堪認定。
(三)受處分人雖以舉發當時車內無人，應係靜止狀態云云置辯，
    但原審依警察局覆函所稱：與本件違規事實同一違規日期即
    99年12月12日，在同一違規地點，經同一雷達測速儀器拍得
    有超速之違規情形車輛，除本件車輛外，尚另有其他4 輛汽
    機車，亦有前開函文所併附之其他車輛違規超速舉發照片4
    張可參（原審卷32、34頁），是應可排除測速儀器失準致誤
    為舉發之可能性，核無不合。抗告人所稱以放大鏡看照片，
    車內應無人乙節，原審依證人王水木證詞，詳加審酌後，予
    以指駁，核與卷內相關證據相合，亦無不合。此外，抗告狀
    所稱原審理由有前後矛盾情形，經核裁定所載前後理由，尚
    屬一致，此外，所請向警局調取相片之底片乙節，依上開論
    述，尚非必要，從而，本件抗告核為無理由，應予駁回。
四、據上論結，應依道路交通事件處理辦法第25條，刑事訴訟法
    第412條，裁定如主文。
中    華    民    國   100    年    7     月    19    日
                  刑事第九庭審判長法  官  陳貽男
                                  法  官  許必奇
                                  法  官  蔡聰明
以上正本證明與原本無異。
不得再抗告。
                                  書記官  張郁琳
中    華    民    國   100    年    7     月    19    日